【裁判字號】    97,訴,4360
【裁判日期】    971119
【裁判案由】    毒品危害防制條例
【裁判全文】
臺灣臺中地方法院刑事判決              97年度訴字第4360號
公  訴  人  臺灣臺中地方法院檢察署檢察官
被      告  乙○○
上列被告因違反毒品危害防制條例案件，經檢察官提起公訴（97
年度毒偵字第4981號），嗣經本院合議庭裁定由受命法官獨任行
簡式審判程序，本院判決如下：
    主    文
乙○○施用第一級毒品，累犯，處有期徒刑拾月，扣案之第一級
毒品海洛因陸小包含袋總重合計貳點肆陸公克（驗餘淨重合計為
壹點貳伍公克，空包裝總重合計為壹點貳壹公克）沒收銷燬之。
    犯罪事實
一、乙○○曾因施用毒品案件，經送觀察、勒戒後，認無繼續施
    用毒品之傾向，於民國92年7月4日釋放，並由臺灣臺中地方
    法院檢察署檢察官以92年度毒偵字第1810號為不起訴處分確
    定。復因施用毒品及竊盜案件，分別經本院判處有期徒刑1
    年及3月確定，嗣經減刑並更定其應執行之刑為有期徒刑7月
    ，如易科罰金以銀元300元即新臺幣900元折算1日確定，接
    續其另違反毒品危害防制條例案件有期徒刑之執行，於96年
    7月16日縮短刑期執行完畢。詎其仍不知警惕，於施用毒品
    案件，經法院論罪科刑執行完畢獲釋放後之5年內，再基於
    施用第一級毒品之犯意，於97年9月16日上午9時許，在臺中
    縣豐原市○○○路之友人住處，以將第一級毒品海洛因置於
    注射針筒內，再以水稀釋混合後，注射於手臂血管之方式，
    施用第一級毒品海洛因1次。嗣於97年9月16日中午12時45分
    許，在臺中縣豐原市○○○路與和平街口，為警查獲，並扣
    得海洛因6小包（含袋總重合計為2.46公克，驗餘淨重合計
    為1.25公克，空包裝總重合計為1.21公克），經警採集其尿
    液送驗，結果呈嗎啡陽性反應。
二、案經臺中縣警察局豐原分局報請臺灣臺中地方法院檢察署檢
    察官偵查起訴。
    理    由
一、上開事實，業據被告乙○○於本院審理時坦承不諱，復有上
    開查獲物品扣案可稽，且被告為警查獲所採集尿液，經送驗
    結果，呈嗎啡陽性反應，有中山醫學大學附設醫院檢驗科藥
    物檢測中心97年9月25日實驗編號第0000000號檢驗報告1 紙
    在卷可證；另扣案之白色粉末6小包確係第一級毒品海洛因
    無訛，亦有法務部調查局濫用藥物實驗室97年10月20日調科
    壹字第09723040110號鑑定書1份在卷可憑，堪認被告上開自
    白確與事實相符，足以採信。按施用第一、二級毒品為犯罪
    行為，毒品危害防制條例第10條定有處罰明文。故施用第一
    、二級毒品者，依前揭規定本應科以刑罰。惟基於刑事政策
    ，對合於一定條件之施用者，則依同條例第20條、第23條之
    規定，施以觀察、勒戒及強制戒治之保安處分。又毒品危害
    防制條例於92年7月9日修正公布，自93年1月9日施行，其中
    第20條、第23條將施用毒品之刑事處遇程序，區分為「初犯
    」及「5年內再犯」、「5年後再犯」。依其立法理由之說明
    ：「初犯」，經觀察、勒戒或強制戒治後，應為不起訴處分
    或不付審理之裁定；經觀察、勒戒或強制戒治執行完畢釋放
    後，「5年內再犯」者，因其再犯率甚高，原實施之觀察、
    勒戒及強制戒治既已無法收其實效，爰依法追訴或裁定交付
    審理。至於經觀察、勒戒或強制戒治執行完畢釋放後，「5
    年後再犯」者，前所實施之觀察、勒戒或強制戒治已足以遮
    斷其施用毒品之毒癮，為期自新及協助其斷除毒癮，仍適用
    「初犯」規定，先經觀察、勒戒或強制戒治之程序。從而依
    修正後之規定，僅限於「初犯」及「5年後再犯」二種情形
    ，始應先經觀察、勒戒或強制戒治程序。倘被告於5年內已
    再犯，經依法追訴處罰，縱其第3次（或第3次以上）再度施
    用毒品之時間，在初犯經觀察、勒戒或強制戒治執行完畢釋
    放5年以後，已不合於「5年後再犯」之規定，且因已於「5
    年內再犯」，顯見其再犯率甚高，原實施觀察、勒戒或強制
    戒治，已無法收其實效，即應依該條例第10條處罰。至於第
    3次（或第3次以上）施用毒品之時間，是否宜有期間限制？
    以多久為適宜？則分屬刑事政策、專門醫學之範圍，非審判
    機關所能決定，有待循立法途徑解決（最高法院97年度第5
    次刑事庭會議決議）。而查被告前因施用毒品案件，經送觀
    察、勒戒後，認無繼續施用毒品之傾向，於92年7月4日釋放
    ，並由臺灣臺中地方法院檢察署檢察官以92年度毒偵字第18
    10號為不起訴處分確定。復因施用毒品及竊盜案件，分別經
    本院判處有期徒刑1年及3月確定，嗣經減刑並更定其應執行
    之刑為有期徒刑7月，如易科罰金以銀元300元即新臺幣900
    元折算1日確定，接續其另違反毒品危害防制條例案件有期
    徒刑之執行，於96年7月16日縮短刑期執行完畢獲釋放之事
    實，有臺灣臺中地方法院檢察署刑案資料查註紀錄表、臺灣
    高等法院被告前案紀錄表各1份附卷足憑，其於施用毒品案
    件經法院論罪科行執行完畢獲釋放後5年內，再犯毒品危害
    防制條例第10條之罪，事證明確，被告犯行，洵堪認定。
二、查海洛因係毒品危害防制條例第2條第2項第1款規定之第一
    級，是被告所為，係犯同條例第10條第1項之施用第一級毒
    品罪。被告持有第一級毒品之低度行為，應為施用之高度行
    為所吸收，不另論罪。被告前復因施用毒品及竊盜案件，分
    別經本院判處有期徒刑1年及3月確定，嗣經減刑並更定其應
    執行之刑為有期徒刑7月，如易科罰金以銀元300元即新臺幣
    900元折算1日確定，接續其另違反毒品危害防制條例案件有
    期徒刑之執行，於96年7月16日縮短刑期執行完畢，已如前
    述，其於有期徒刑執行完畢後5年內，再故意犯本件有期徒
    刑以上之罪，依刑法第47條第1項之規定，構成累犯，並應
    加重其刑。爰審酌被告前已有施用毒品前科，有上開刑案紀
    錄表可查，今再為施用，法治觀念之淡薄，然施用毒品究屬
    戕害自身健康之犯罪，被告施用毒品尚未造成他人明顯之危
    害，且於本院審理中已坦承犯行，犯後態度尚稱良好，並兼
    衡被告犯罪之動機、目的、手段、生活狀況及智識程度，暨
    公訴人請求科以適當之刑，暨被告已身染重病等一切情狀，
    量處如主文所示之刑。扣案之海洛因6小包（含袋總重合計
    2.4 6公克，淨重合計1.25公克、空包裝總重合計1.21公克
    ），係毒品危害防制條例第2條第2項第1款所定之第一級毒
    品，應依同條例第18條第1項前段規定，予以宣告沒收銷燬
    之（包裝袋因已分別沾染第一級毒品海洛因，無可析離，自
    應分別視為第一級毒品海洛因，併予沒收銷燬之）。
據上論斷，應依刑事訴訟法第273條之1第1項、第299條第1 項前
段，毒品危害防制條例第10條第1項、第18條第1項前段，刑法第
11條、第47條第1項，判決如主文。
本案經檢察官甲○○到庭執行職務。
中    華    民    國    97    年    11    月    19    日
                  刑事第14庭    法  官  林世民
上正本證明與原本無異。
如不服本判決，應於送達後10日內向本院提出上訴狀（須附繕本
），上訴於臺灣高等法院臺中分院。
上訴書如未敘述理由，應於上訴期間屆滿後20日內補提理由書於
本院。
                                書記官  紀俊源
中    華    民    國    97    年    11    月    19    日
附錄論罪科刑法條：
毒品危害防制條例第10條：
施用第一級毒品者，處6月以上5年以下有期徒刑。
施用第二級毒品者，處3年以下有期徒刑。


司法院資訊處製作；財團法人民間司法改革基金會備份。
